臺灣桃園地方法院刑事判決　　　　　　　96年度訴緝字第66號
公　訴　人　臺灣桃園地方法院檢察署檢察官
被　　　告　乙○○
　　　　　　　　　　（另案羈押在臺灣臺北看守所）
上列被告因偽造文書等案件，經檢察官提起公訴（94年度偵字第
21422 號），被告於本院準備程序進行中，就被訴事實為有罪之
陳述，經本院告知簡式審判程序意旨，並聽取公訴人及被告之意
見後，本院合議庭裁定依簡式審判程序審理，檢察官聲請改依協
商程序而為判決，本院判決如下：
    主  文
乙○○行使偽造私文書，足以生損害於公眾及他人，處有期徒刑
肆月，如易科罰金以銀元參佰元即新臺幣玖佰元折算壹日，如附
表所示各文件上偽造之「甲○○」簽名、指印，均沒收。
    事實及理由
一、犯罪事實：
  (一)乙○○前於民國89年間因施用毒品案件，經臺灣板橋地方法
    院以89年度易字第1784號判處有期徒刑6 月確定，其另因偽
    造文書案件，經臺灣板橋地方法院以89年度重簡字第222 號
    判處有期徒刑3 月，上開2 罪經裁定定應執行刑有期徒刑8
    月（其中偽造文書有期徒刑3 月先於89年11月30日執行易科
    罰金）。乙○○又於90年間施用毒品，經臺灣板橋地方法院
    以91年度訴字1089號判決判處有期徒刑10月確定、以91年度
    易字第2953號判決判處有期徒刑8 月確定；及因妨害兵役案
    件，經臺灣板橋地方法院以90年度訴字第1062號判決判處有
    期徒刑4 月確定。上開有期徒刑8 月、10月、4 月部分經裁
    定定應執行刑有期徒刑1 年6 月（其中3 月先行易科罰金）
    ，乙○○於91年9 月3 日入監執行前開有期徒刑1 年6 月（
    扣除偽造文書業已易科罰金之有期徒刑3 月）、及接續執行
    毒品部分有期徒刑8 月，至93年1 月20日縮短刑期假釋出監
    （殘刑有期徒刑5 月14日）。乙○○於假釋期間又因妨害兵
    役，經臺灣板橋地方法院以93年度簡字第4726號判決判處有
    期徒刑5 月，另經撤銷假釋，其入監執行殘刑有期徒刑5 月
    14日，於94年11月10日執行完畢，妨害兵役有期徒刑5 月部
    分則易科罰金執行完畢（本案不構成累犯）。
  (二)乙○○仍不知悔改，於94年4 月6 日下午5 時20分許，因毒
    品案件為警在桃園縣龜山鄉○○路○ 段241 巷1 弄9 號2 樓
    查獲，詎乙○○為逃避刑責，竟基於偽造署押及行使偽造私
    文書之犯意，冒用其兄「乙○○」之名應訊，並在如附表所
    示之文件上接續偽造如附表編號1 至4 所示之簽名及指印，
    復於偽造完成如附表編號5 、6 部分所示之私文書後，隨將
    之交還承辦員警而行使之，再經警移送至臺灣桃園地方法院
    檢察署檢察官訊問時，乙○○又基於同一之犯意，接續冒用
    「甲○○」之名義應訊後，於附表編號7 之偵訊筆錄及採證
    照片上接續偽造「甲○○」之簽名，藉以表示承認附表編號
    1 至4 、7 至10之文件及得因此主張如附表編號5 、6 刑事
    訴訟法上所規定權利之私文書，均足以生損害於檢、警機關
    刑案偵查之正確性、公信力暨「甲○○」本人。嗣臺灣桃園
    地方法院檢察署通知甲○○執行毒品案件之觀察勒戒時，甲
    ○○本人到庭指稱係遭乙○○冒用，始悉上情。案經臺灣桃
    園地方法院檢察署檢察官自動檢舉簽分偵查後提起公訴。
二、證據：
  (一)被告乙○○於檢察官偵訊、本院審理時之自白。
  (二)卷附之照片、桃園縣政府警察局龜山分局迴龍派出所之警詢
    筆錄2 份、權利告知書、逮捕通知書（本人）1 份、訊問筆
    錄、搜索扣押筆錄、扣押物品目錄表。
三、本件經檢察官與被告於審判外達成協商之合意且被告已認罪
    ，其合意內容為：被告就就行使偽造私文書部分願受科刑範
    圍為處有期徒刑4 月。經查，上開協商合意並無刑事訴訟法
    第455 條之4 第1 項所列情形之一，檢察官聲請改依協商程
    序而為判決，本院爰不經言詞辯論，於協商合意範圍內為協
    商判決。
四、附記事項：
  (一)按刑法上所謂之文書，凡外型為有體物，以視覺感官可見之
    方法記載文書表意人之思想或意思於該有體物上者，均足當
    之。又在事先印妥內容文件預留之簽名欄位下方簽名者，不
    待依據習慣或特約，單從記載之體例及形式客觀視之，即足
    以知悉係表示以簽名者之名義確認他人交付之一定之文件或
    所為之一定行為，當然屬刑法第210 條所稱之私文書。故核
    被告偽造並進而行使如附表編號5 、6 部分所示之各類文書
    之所為，係犯刑法第216 條、第210 條之行使偽造私文書罪
    公訴人認被告乙○○就附表編號5 所為犯行係涉犯刑法第21
    7 條之偽造署押罪，容有誤會，惟基本社會事實同一，本院
    自得變更起訴法條。至其偽造如附表編號1 至4 、7 至10部
    分所示之簽名及指印等各舉，則係犯刑法第217 條第1 項之
    偽造署押罪。又被告為警查獲後所偽造之多個署押、私文書
    及行使多份偽造之私文書，其目的均在規避相同案件之刑責
    ，且俱利用冒用「甲○○」名義應訊之機會而為，自係基於
    單一犯意次第行之，各行為間之獨立性極為薄弱，依一般社
    會健全觀念，難以強行分開，在刑法評價上，無從分割各別
    論擬，自應包括視為單一之偽造署押、私文書及行使偽造私
    文書之行為。又其偽造署押為偽造私文書之部分行為，偽造
    之低度行為則應為行使之高度行為吸收，均不另論罪。公訴
    人認偽造署押罪與行使偽造私文書罪為數罪關係，容有誤會
    ，附此敘明。
  (二)附表「偽造之型式」欄所示各偽造之簽名及指印，均為偽造
    之署押，應依刑法第219 條之規定，於對被告所犯行使偽造
    私文書罪行部分諭知之主刑項下併予宣告沒收。
五、應適用之法條：刑事訴訟法第273 條之1 第1 項、第455 條
    之2 第1 項、第455 條之4 第2 項、第455 條之8 、第454
    條第2 項，刑法第210 條、第216 條、第217 條第1 項、第
    219 條、第41條第1 項前段，修正前罰金罰鍰提高標準條例
    第2 條。
六、協商判決除有刑事訴訟法第455 條之4 第1 項第1 款於本訊
    問程序終結前，被告撤銷協商合意或檢察官撤回協商聲請者
    ；第2 款被告協商之意思非出於自由意志者；第4 款被告所
    犯之罪非第455 條之2 第1 項所定得以聲請協商判決者；第
    6 款被告有其他較重之裁判上一罪之犯罪事實者；第七款法
    院認應諭知免刑或免訴、不受理者情形之一，及違反同條第
    2 項「法院應於協商合意範圍內為判決；法院為協商判決所
    科之刑，以宣告緩刑或2 年以下有期徒刑、拘役或罰金為限
    」之規定者外，不得上訴。
七、如有前項得上訴之情形者，得自收受判決送達之日起10日內
    ，向本院提出上訴書狀，上訴於第二審法院。
本案經檢察官姚重珍到庭執行職務。
中　　華　　民　　國　　96　　年　　4 　　月　　27　　日
                  刑事第一庭  法　官　朱美璘
以上正本證明與原本無異
如不服本判決書應於送達後10日內向本院提出上訴狀
                              書記官  谷貞豫
中　　華　　民　　國　　96　　年　　5 　　月　　2　　日
附錄本案論罪科刑法條：
中華民國刑法第216條
(行使偽造變造或登載不實之文書罪)
行使第210條至第215條之文書者，依偽造、變造文書或登載不實
事項或使登載不實事項之規定處斷。
中華民國刑法第210條
(偽造變造私文書罪)
偽造、變造私文書，足以生損害於公眾或他人者，處5年以下有
期徒刑。
附表：
┌──┬──────┬────┬──────────┬─────┬─────────┐
│編號│  文件名稱  │行為地點│    偽簽之欄位      │偽造之型式│    表彰之意思    │
├──┼──────┼────┼──────────┼─────┼─────────┤
│ 1  │94年4 月6 日│桃園縣政│受詢問人處          │「甲○○」│表彰「甲○○」不願│
│    │20時40分起至│府警察局│                    │之簽名、指│意接受夜間詢問    │
│    │20時50分之第│龜山分局│                    │印各2 枚  │                  │
│    │1 次警製調查│迴龍派出│                    │          │                  │
│    │筆錄        │所      │                    │          │                  │
├──┼──────┼────┼──────────┼─────┼─────────┤
│ 2  │94年4 月7 日│同上    │受詢問人處          │「甲○○」│表彰該份筆錄之形式│
│    │9 時起至9 時│        │                    │之簽名2 枚│上真實性及連貫性  │
│    │55分之警製調│        │筆錄騎縫處          │、指印8 枚│                  │
│    │查筆錄      │        │                    │          │                  │
├──┼──────┼────┼──────────┼─────┼─────────┤
│ 3  │94年4 月6 日│桃園縣龜│受執行人處          │「甲○○」│表彰警方搜索該處時│
│    │15時20分之搜│山鄉萬壽│                    │之簽名、指│，「甲○○」在場  │
│    │索扣押筆錄  │路1 段  │                    │印各2 枚  │                  │
│    │            │241 巷1 │                    │          │                  │
│    │            │弄9 號2 │                    │          │                  │
│    │            │樓      │                    │          │                  │
├──┼──────┼────┼──────────┼─────┼─────────┤
│ 4  │桃園縣政府警│同上    │所有人/ 持有人/ 保管│「甲○○」│表彰所扣得物品之所│
│    │察局龜山分局│        │人欄                │之簽名2 枚│有人/ 持有人/ 保管│
│    │迴龍派出所扣│        │                    │及指印2枚 │人為「甲○○」    │
│    │押物品目錄表│        │                    │          │                  │
├──┼──────┼────┼──────────┼─────┼─────────┤
│ 5  │94年4 月6 日│同上    │被告知之人欄        │「甲○○」│表示係「甲○○」本│
│    │16時10分之權│        │                    │之簽名1 枚│人已收領該權利告知│
│    │利告知書    │        │                    │          │書                │
├──┼──────┼────┼──────────┼─────┼─────────┤
│ 6  │94年4 月6 日│同上    │「被通知人簽名捺印」│「甲○○」│表示警方確有依法將│
│    │之警製逮捕通│        │欄                  │之簽名及指│所涉罪名及逮捕之依│
│    │知書        │        │                    │印各1 枚  │據告知「甲○○」  │
├──┼──────┼────┼──────────┼─────┼─────────┤
│    │94年4 月7 日│臺灣桃園│受訊問人處          │「甲○○」│表彰該份筆錄之形式│
│ 7  │17時4 分許訊│地方法院│                    │之簽名1 枚│上真實性          │
│    │問筆錄      │檢察署偵│                    │          │                  │
│    │            │查庭    │                    │          │                  │
├──┼──────┼────┼──────────┼─────┼─────────┤
│ 8  │94年4 月7 日│同上    │照片下方            │「甲○○」│表示照片中之人為「│
│    │之採證照片  │        │                    │之簽名1 枚│甲○○」          │
├──┼──────┼────┼──────────┼─────┼─────────┤
│    │94年4月6日  │桃園縣政│指認黃正興口卡片旁  │「甲○○」│表示確係口卡片之「│
│ 9  │            │府警察局│                    │之簽名、指│黃正興」          │
│    │            │龜山分局│                    │印各1 枚  │                  │
│    │            │迴龍派出│                    │          │                  │
│    │            │所      │                    │          │                  │
├──┼──────┼────┼──────────┼─────┼─────────┤
│    │94年4月6日  │桃園縣政│指認黃正興戶口查察記│「甲○○」│表示確係口卡片之「│
│ 10 │            │府警察局│事卡                │之簽名、指│黃正興」          │
│    │            │龜山分局│                    │印各1 枚  │                  │
│    │            │迴龍派出│                    │          │                  │
│    │            │所      │                    │          │                  │
└──┴──────┴────┴──────────┴─────┴─────────┘
